【裁判字號】    97,交訴,53
【裁判日期】    971013
【裁判案由】    公共危險等
【裁判全文】
臺灣屏東地方法院刑事判決              97年度交訴字第53號
公  訴  人  臺灣屏東地方法院檢察署檢察官
被      告  丙○○
上列被告因肇事遺棄等案件，經檢察官提起公訴（97年度偵字第
2407號），被告於本院準備程式進行中，就被訴事實為有罪之陳
述，經本院告知簡式審判程式意旨，並聽取當事人之意見後，本
院合議庭裁定由受命法官獨任依簡式審判程序審理，判決如下：
    主  文
丙○○服用酒類不能安全駕駛動力交通工具而駕駛，處有期徒刑
月；又駕駛動力交通工具肇事，致人受傷而逃逸，處有期徒刑
柒月。應執行有期徒刑捌月，緩刑年。
    事  實
一、丙○○於民國97年2 月22日下午3 時許，在屏東縣潮州鎮崙
    東里某漁池場處，與6 、7 名友人共同飲用高樑酒1 瓶後，
    已達不能安全駕駛動力交通工具之程度，猶於同日下午3 時
    30分許，駕駛其所有車牌號碼4472-MH 號自小貨車，沿屏東
    縣潮州鎮○○里○○路，由北向南行駛，嗣於同日下午4 時
    2 分許，行經該路段46號處，適有乙○○徒步沿同路段，由
    北向南與丙○○同向行走在前，而丙○○因飲用酒類後，致
    判斷能力與車輛操控均劣於平時未飲酒時之狀況，暨其行駛
    時本應注意車前狀況，並隨時採取必要之安全措施，而依當
    時天候晴、日間自然光線、柏油路面乾燥無缺陷、無障礙物
    、視距良好等路況，並無不能注意之情事，然丙○○卻疏於
    上開注意，導致其發現乙○○時已煞避不及，而不慎以上開
    自小貨車車頭正面自後方撞擊行走在前之乙○○，致乙○○
    倒地不起，而受有頭部外傷併後枕部撕裂傷（約7 公分，經
    手術縫合）、雙手擦傷、臀部挫傷等傷害（過失傷害部分業
    經撤回告訴，另為不受理判決）。又丙○○駕車撞擊乙○○
    後，明知發生致人受傷之事故，卻未停留現場處理或報警，
    復另行基於肇事逃逸之犯意，駕駛上開自小貨車自現場逕行
    離去。嗣經現場民眾林敬婷目擊上開車禍事故後丙○○逃逸
    之過程，經警循線追查，始於97年2 月22日下午6 時許，在
    屏東縣新埤鄉萬隆村4 之8 號前空地處查獲，後為員警檢測
    丙○○吐氣所含酒精濃度仍高達0.8mg/l ，而查悉上情。
二、案經乙○○訴由屏東縣政府警察局潮州分局報請臺灣屏東地
    方法院檢察署檢察官偵查起訴。
    理  由
一、本件被告丙○○所犯係死刑、無期徒刑或最輕本刑為3 年以
    上有期徒刑以外之罪，亦非屬臺灣高等法院管轄第一審之案
    件，其於準備程序中就被訴事實為有罪之陳述，經本院告知
    簡式審判程序之旨，並聽取當事人意見後，經本院合議庭依
    刑事訴訟法第273 條之1 第1 項規定裁定由受命法官獨任進
    行簡式審判程序。又簡式審判程序之證據調查，依刑事訴訟
    法第273 條之2 規定，不受同法第159 條第1 項審判外陳述
    排除之限制；再當事人對於卷內各項證據亦不爭執證據能力
    ，復無事證顯示有何違法取得或類此瑕疵之情，故卷內所列
    各項證據，自得作為證據，合先敘明。
二、訊據被告丙○○對於上揭時地，因其酒後已達不能安全駕駛
    之程度，仍駕駛上開自小貨車並撞傷被害人乙○○，且肇事
    後逃逸之事實，均坦承不諱，核與證人即被害人乙○○於警
    詢時、偵查中指訴情節相符（見警卷第10頁、偵卷第5 頁）
    ，並有證人即現場民眾林敬婷於警詢時證稱其目擊上開自小
    貨車逃逸之過程明確（見警卷第14頁），此外，復有酒精測
    定記錄（97年2 月22日下午6 時52分測定值0.8mg/l） 、刑
    法第185 條之3 案件測試觀察記錄表、舉發違反道路交通管
    理事件通知單各1 紙，肇事現場照片5 張，道路交通事故現
    場圖、道路交通事故調查報告表1 份等資料附卷可稽（見警
    卷第17-19 、21、27-31 頁）。而被害人乙○○確因本件車
    禍導致受有頭部外傷併後枕部撕裂傷（約7 公分，經手術縫
    合）、雙手擦傷、臀部挫傷等傷害乙節，亦有97年2 月22日
    全民醫院出具之診斷證明書1 紙在卷可考（見警卷第32頁）
    。又按汽車駕駛人飲用酒類後其吐氣所含酒精濃度超過每公
    升0.25毫克以上者不得駕車；汽車行駛時，應注意車前狀況
    ，並隨時採取必要之安全措施，道路交通安全規則第114 條
    第2 款及第94條第3 項分別訂有明文。被告考領有駕駛執照
    ，有卷附駕駛執照影本1 紙可查（見警卷第34頁），應對前
    開規定知之甚詳，被告駕駛車輛自應恪遵該等道路交通安全
    之規範，而負有前開注意義務，而參之肇事當時天候晴、日
    間自然光線、柏油路面乾燥無缺陷、無障礙物、視距良好等
    路況，並無不能注意之情事，有上開道路交通事故調查報告
    表為憑，然被告酒後駕車，且未注意車前狀況，並隨時採取
    必要之安全措施，終致肇事而造成被害人乙○○受有前述傷
    害，被告對本件車禍之發生顯有過失，此過失行為復與被害
    人乙○○所受上開傷害間，確有相當因果關係。另被害人乙
    ○○因被告駕車撞擊成傷後，警察人員獲報趕至車禍現場時
    ，肇事車輛業已駛離無蹤，嗣經警依據現場民眾林敬婷所述
    肇事車輛之逃逸方向，始循線於97年2 月22日下午6 時許，
    在屏東縣新埤鄉萬隆村4 之8 號前空地處查獲，並發現上開
    自小貨車之車頭確有明顯、新鮮之撞擊痕跡等情，此有屏東
    縣政府警察局潮州分局偵查職務報告書1 份，監視器翻拍畫
    面、查獲地點及車損照片共13張附卷可稽（見警卷第1 、21
    -27 頁），被告復坦認上開車禍事故發生後，其主觀上已有
    認知係發生肇事事故（見警卷第4 頁、偵卷第5 頁、本院卷
    第38頁反面），是其明知肇事仍未停留現場處理或報警，即
    行駕車離去等情，亦堪認定。是認被告上開自白核與事實相
    符，堪以採信。綜上，本件事證明確，被告上揭犯行洵足認
    定，應依法論科。
三、核被告所為，係犯刑法第183 條之3 服用酒類不能安全駕駛
    動力交通工具而駕駛罪，同法第185 條之4 之駕駛動力交通
    工具肇事致人於傷而逃逸罪。又駕駛人駕駛汽車肇事致人受
    傷或死亡者，應即採取救護措施及依規定處置，道路交通管
    理處罰條例第62條第3 項訂有明文，故被告依法令負有照顧
    保護車禍事故被害人之義務，然因刑法第185 條之4 乃為同
    法第294 條第1 項之特別規定，而應優先適用，自不另論同
    法第294 條第1 項之違背義務遺棄罪（最高法院88年度台上
    字第7396號判決意旨參照）。再被告上開所犯服用酒類不能
    安全駕駛動力交通工具而駕駛罪及駕駛動力交通工具肇事致
    人於傷而逃逸罪間，犯意各別，行為互殊，應予分論併罰。
    爰審酌被告不顧酒後不得駕車之規定，輕忽此舉之風險，未
    能尊重他人生命、財產之安全，且於肇事後棄被害人於不顧
    ，逕行逃離現場，所為非是，惟念其事後已與被害人及其家
    屬達成民事和解，並依約賠償完畢，有調解筆錄1 份附卷可
    參（見本院卷第29頁），暨其素行、智識等一切情狀，分別
    量處如主文所示之刑，並定應執行之刑，以資懲儆。查被告
    前於60年間，因竊盜、詐欺等案件受有期徒刑之宣告，於執
    行完畢後，5 年以內未曾因故意犯罪受有期徒刑以上刑之宣
    告，有被告前案紀錄表及刑案資料查註紀錄表各1 份附卷為
    憑，其於本件案發後既已與被害人及其家屬達成民事和解，
    信有悔悟，經此次科刑之教訓後，應知所警惕，應無再犯之
    虞，是本院認被告所受宣告之刑，以暫不執行為適當，爰依
    刑法第74條第1 項第2 款規定，併予宣告緩刑3 年，以啟自
    新。
據上論斷，應依刑事訴訟法第273 條之1 第1 項、第299 條第1
項前段，刑法第185 條之3 、第185 條之4 、第51條第5 款、第
74條第1 項第2 款，刑法施行法第1 條之1 第1 項、第2 項但書
，判決如主文。
本案經檢察官甲○○到庭執行職務。
中    華     民     國    97    年   10     月   13   日
                    交通法庭    法  官  江振源
以上正本證明與原本無異。
如不服本判決，應於判決送達後10日內向本院提出上訴狀（應附
繕本），其未敘述上訴理由者，應於上訴期間屆滿後20日內補提
理由書狀於本院，上訴於臺灣高等法院。
中    華     民     國    97    年    10     月      日
                                書記官   潘豐益
附錄論罪科刑法條：
刑法第185條之3
服用毒品、麻醉藥品、酒類或其他相類之物，不能安全駕駛動力
交通工具而駕駛者，處一年以下有期徒刑、拘役或三萬元以下罰
金。
刑法第185條之4
駕駛動力交通工具肇事，致人死傷而逃逸者，處6 月以上5 年以
下有期徒刑。


司法院資訊處製作；財團法人民間司法改革基金會備份。
